【裁判字號】    88,簡上,43
【裁判日期】    890118
【裁判案由】    債務人異議之訴
【裁判全文】
台灣台北地方法院民事判決  八十八年度簡上字第四十三號
    上  訴  人  乙○○
    被  上訴人  甲○○
右當事人間請求債務人異議之訴事件，上訴人對於中華民國八十七年十一月六日本院
台北簡易庭八十七年度北簡字第八七四五號第一審判決提起上訴，本院判決如左：
    主      文
上訴駁回。
第二審訴訟費用由上訴人負擔。
    事      實
甲、上訴人方面：
  一、聲明：
    (一)、原判決廢棄。
    (二)、鈞院八十七年度民執字第四二四０號強制執行事件所為之執行程序應予撤銷
        。
  二、陳述：除與原宣示判決筆錄記載相同者，予以引用之外，另補稱：
    (一)、上訴人於民國（下同）八十年十月間陪同不詳姓名之友人持面額新台幣（下
        同）二十三萬五千元之客票（下稱系爭支票）向被上訴人換票，上訴人係基
        於保證之意思在系爭支票背面背書，且上訴人之配偶亦有支票可使用，無須
        向被上訴人借票。
    (二)、證人顏聰明係經由上訴人之介紹而認識被上訴人，被上訴人於八十二年間曾
        至森儂酒吧搬走店內所有生財器具，包括鋼琴、沙發、冷氣機及燈光設備等
        項，以抵償上訴人積欠被上訴人之票款債務，其價值遠超過二十三萬五千元
        ，上訴人現無積欠被上訴人任何票款或借款，被上訴人自不得據系爭支票聲
        請強制執行，查封上訴人之行動電話及呼叫器及其他不動產。
    (二)、系爭支票與被上訴人及顏聰明經營酒吧之投資款無關，顏聰明有還被上訴人
        三萬元，並未積欠被上訴人任何款項。
乙、被上訴人方面：
  一、聲明：如主文所示。
  二、陳述：除與原宣示判決筆錄記載相同者外，予以引用外，另補稱：
    (一)、被上訴人於八十年八月五日與顏聰明合夥投資坐落台北市○○街四一號地下
        樓之冠天下鋼琴酒吧，投資金額為二十萬元，一切經營方式均由顏聰明打理
        ，被上訴人無從過問，亦不懂經營門道，營業期間，因冠天下酒吧店內漏水
        ，另搬遷至台北市○○○路上，冠天下酒吧並改名為熱唇酒吧，熱唇酒吧店
        內之生財器具均源自冠天下酒吧，嗣不知何故，熱唇酒吧又搬遷至台北市○
        ○街上，並改名為森儂酒吧，店內之生財器具亦源自熱唇酒吧，顏聰明曾稱
        被上訴人之投資額仍存在，僅係鋼琴酒吧之名稱因搬遷而更名為森儂酒吧，
        嗣森儂酒吧結束營業，因屋主強制取回該酒吧所坐落之房屋，屋內物品視同
        廢棄物處理，顏聰明始應允被上訴人可取走該酒吧內有價值之物品比降低投
        資損失，因該酒吧已停業甚久，酒吧內之物品破損不堪，鋼琴為唯一可變賣
        之物品，被上訴人在搬走該酒吧內之物品時，顏聰明亦在現場，被上訴人所
        取走之鋼琴經由鋼琴中古商收購後，僅獲得二萬九千元，投資虧損甚多。
    (二)、上訴人向被上訴人借款二十三萬五千元，被上訴人除交付現金三萬五千元外
        ，並簽發面額二十萬元之支票予上訴人，惟上訴人並未在約定時間將二十萬
        元存入被上訴人之支票帳戶，被上訴人為免該紙二十萬元之支票跳票，另設
        法籌措二十萬元存入被上訴人之支票帳戶，嗣經向上訴人催索借款甚久，上
        訴人始簽發系爭支票，惟上訴人同時再向被上訴人借用七萬元支票，屆期又
        未將七萬元存入被上訴人之支票帳戶，被上訴人不甘損失，讓該紙七萬元支
        票跳票，並辦理掛失止付，詎因此被判誣告罪。
    (三)、被上訴人與顏聰明有合夥投資關係，並依與顏聰明之約定搬走森儂酒吧內之
        鋼琴及物品，所抵銷之債務乃被上訴人之投資款，非抵銷上訴人積欠之二十
        三萬五千元，上訴人迄未清償票款，被上訴人據以聲請強制執行，核無不合
        。
  三、證據：除援用原審之立證方法外，另補提系爭支票及退票理由單、二十萬元支
      票、七萬元支票及退票理由單暨存根、罰金收據、退票理由單（以上均影本）
      等件為證。
丙、本院依職權調閱本院八十七年度執字第四二四０號清償債務民事執行卷、台灣台
    北地方法院檢察署八十二年度偵字第一０九九五號詐欺案偵查卷、八十八年度偵
    字第五七０五號偵查卷。
    理      由
甲、程序方面：
    按執行名義成立後，如有消滅或妨礙債權人請求之事由發生，債務人得於強制執
    行程序終結前，向執行法院對債權人提起異議之訴，強制執行法第十四條第一項
    前段定有明文。本件被上訴人曾執本院八十一年度促字第二００一號支付命令確
    定裁定聲請對上訴人之財產在二十三萬五千元及自八十年十一月二十一日起算之
    法定遲延利息之範圍內為強制執行，經執行無結果，而取得本院八十二年五月十
    九日北院民執八二地二八九七字第一０三二六號債權憑證，嗣發見上訴人尚有其
    他財產，乃於八十七年三月二十日持該債權憑證再次聲請對上訴人之財產為強制
    執行，本院爰定八十七年十二月三日就上訴人所有不動產進行第三次拍賣程序，
    惟上訴人已於八十七年六月三十日具狀向本院台北簡易庭提起債務人異議之訴，
    並於八十七年十一月十一日據本院台北簡易庭八十七年度北簡聲字第三七九號裁
    定提存二十三萬五千元於本院提存所以暫停本院八十七年度執字第四二四０號執
    行事件之強制執行程序，本院執行處亦依上訴人之聲請停止八十七年十二月三日
    之拍賣程序，業經本院調閱本院八十七年度執字第四二四０號清償債務民事執行
    卷查明屬實，是上訴人於本院八十七年度執字第四二四０號清償債務民事執行事
    件執行程序終結前，以兩造間已無債權債務關係為由，提起本件債務人異議之訴
    ，核與首揭規定，尚無不合，應予准許。
乙、實體方面：
  一、上訴人起訴主張其曾以支票向被上訴人借款二十三萬五千元，因其與顏聰明合
      夥經營鋼琴酒吧，惟經營不善而結束營業，被上訴人竟於八十二年間擅自進入
      森儂酒吧搬走店內價值逾二十三萬五千元之生財器具，包括鋼琴、沙發、冷氣
      機及燈光設備等項，已足抵銷其積欠被上訴人之債務，被上訴人自不得據前揭
      債務對其財產聲請強制執行，爰以起訴狀繕本之送達為抵銷之意思表示，並依
      強制執行法第十四條規定訴請撤銷本院八十七年度執字第四二四０號強制執行
      事件所為之執行程序等語。被上訴人則以上訴人向伊借款二十三萬五千元迄未
      清償，屢經催索，上訴人始簽發系爭支票為憑，詎屆期提示竟不獲兌現，伊曾
      聲請對上訴人之財產強制執行，經執行無結果，而取得本院八十二年五月十九
      日北院民執八二地二八九七字第一０三二六號債權憑證，嗣發見上訴人尚有其
      他財產，遂再持該債權憑證聲請對上訴人之財產為強制執行，經本院以八十七
      年度執字第四二四０號受理在案，因伊與顏聰明合夥投資冠天下鋼琴酒吧生意
      ，冠天下鋼琴酒吧經更名為熱唇酒吧，再更名為森儂酒吧，嗣因經營不善而結
      束營業，伊即依與顏聰明之約定，搬走森儂酒吧內之鋼琴及物品，以抵銷顏聰
      明應返予伊之合夥投資款，此非抵銷上訴人積欠之二十三萬五千元債務等語，
      資為抗辯。
  二、本件上訴人主張其向被上訴人借款二十三萬五千元，並以系爭支票為憑之事實
      ，業據其於八十七年六月三十日起訴狀及八十七年七月二十四日聲明狀敘述甚
      明，並為被上訴人所不爭，有系爭支票及退票理由單在卷足憑，應堪信上訴人
      此部分之主張為真實，嗣上訴人於本院準備程序中翻異前詞陳稱其係陪同不詳
      姓名之友人持系爭支票向被上訴人換票，其係基於保證之意思在系爭支票背面
      背書云云，並未舉證以實其說，顯係飾卸之詞，不足採信，附此敘明。
  三、上訴人雖主張其與顏聰明所合夥經營之森儂酒吧因經營不善而結束時，被上訴
      人曾擅自進入該酒吧搬走店內價值逾二十三萬五千元之生財器具，已足抵銷其
      積欠被上訴人之債務之事實，惟為被上訴人所否認，經查：證人顏聰明（別名
      顏光平）曾於偵訊時證述稱：被上訴人交付其二十萬元以投資冠天下酒吧之經
      營，上訴人並未參加冠天下酒吧之合夥生意，後冠天下酒吧因漏水賠錢，改換
      到熱唇酒吧，到熱唇酒吧時，被上訴人有拿二十三萬五千元予上訴人參加熱唇
      酒吧之經營，算是暗股，八十一年農曆年前，熱唇酒吧結束營業，改開森儂酒
      吧，仍由其與兩造合夥，被上訴人還是插上訴人之暗股，後來經營不善，被上
      訴人稱其債權連同插上訴人之股有四十幾萬元，森儂酒吧結束時，其有給被上
      訴人現金二、三萬元，另外讓被上訴人搬走店中之鋼琴、冷氣機十部及沙發以
      抵銷其債權等語（見台北地檢署八十二年度偵字第一０九九五號偵查卷第二十
      一頁反面、第二十二頁正面）；另證人顏聰明於原審證述稱：被上訴人與其合
      夥設熱唇酒吧，被上訴人出資二十萬元，熱唇酒吧收店後，將生財器具搬至森
      儂酒吧，森儂酒吧資本二百多萬元，後為砂石業而停業，店內生財器具遭被上
      訴人搬走，抵二十萬元等語屬實（見原審八十七年九月十八日言詞辯論筆錄）
      ；又證人顏聰明復於偵訊時證述稱：其有叫被上訴人去森儂酒吧搬冷氣機及鋼
      琴，因其不想再經營酒吧生意，且兩造有債務關係，上訴人有欠被上訴人之債
      ，其叫被上訴人把店中東西搬去抵債等語（見八十八年偵字第五七０五號偵查
      卷八十八年四月十六日訊問筆錄）；參以上訴人於偵訊時所述顏聰明並沒有欠
      被上訴人錢等語（見同上偵查卷八十八年三月二十日訊問筆錄）及自認向被上
      訴人借款二十三萬五千元等情，可知被上訴人交付二十萬元予顏聰明以投資鋼
      琴酒吧生意，並借予上訴人二十三萬五千元（至上訴人對該筆借款之用途，在
      所不問），尚非另交付二十三萬五千元予上訴人以插暗股之方式再投資經營酒
      吧生意，而顏聰明嗣後所經營之熱唇、森儂酒吧店內之生財器具均源自冠天下
      酒吧，被上訴人既投資二十萬元經營冠天下酒吧，顏聰明於森儂酒吧結束營業
      後即囑被上訴人前去森儂酒吧搬店內之鋼琴等物以抵銷其投資債務（否則上訴
      人不會陳稱顏聰明沒有欠被上訴人錢），自非清償上訴人對被上訴人之借款債
      務。是被上訴人辯稱伊搬走森儂酒吧內之生財器具係為抵償顏聰明所應返還之
      投資款二十萬元等語，堪予採信，原告所稱被上訴人搬走之生財器具係為抵其
      借款二十三萬五千元云云，自不足採。至證人顏聰明嗣後翻異前詞所述被上訴
      人去鋼琴酒吧搬生財器具係抵上訴人之帳云云（見本院八十九年一月十一日言
      詞辯論筆錄），核與上開證詞矛盾，顯係迴護上訴人之詞，要無足採。此外，
      上訴人復無法舉證證明被上訴人自森儂酒吧搬走之生財器具及其價值，其主張
      被上訴人所搬之生財器具已足抵償其與顏聰明之債務云云，亦無足取。
  四、綜上所述，上訴人主張被上訴人自森儂酒吧搬走之生財器具已足抵償其借款債
      務云云，為不可採，被上訴人所辯上訴人迄未清償借款債務之事實，尚屬可信
      。從而，上訴人依強制執行法第十四條規定，請求撤銷本院八十七年度執字第
      四二四０號強制執行事件所為之執行程序，為無理由，不應准許。是則原審為
      上訴人敗訴之判決，並無不合。上訴意旨指摘原判決不當，求予廢棄改判，為
      無理由，應予駁回。
丙、結論：本件上訴為無理由，依民事訴訟法第四百三十六條之一第三項、第四百四
    十九條第一項、第七十八條、第八十五條第一項前段，判決如主文。
中      華      民      國    八十九    年      一      月    十八      日
                            民事第四庭審判長法      官  謝明珠
                                            法      官  陳博文
                                            法      官  張競文
右為正本係照原本作成
不得上訴。
中      華      民      國    八十九    年      一      月    二十      日
                                            法院書記官  楊翠明


司法院資訊處製作；財團法人民間司法改革基金會備份。
